臺灣高雄地方法院刑事判決　　　　　　　　96年度自字第51號
自　訴　人　興高興業股份有限公司
代　表　人　甲○○
自訴代理人　李帝慶律師
被　　　告　乙○○
　　　　　　丙○○○
上列被告因損害債權案件，經自訴人提起自訴，本院判決如下：
    主  文
乙○○、丙○○○共同犯損害債權罪，各處拘役拾日，如易科
罰金，均以新臺幣壹仟元折算壹日。
    事  實
一、乙○○、丙○○○係屬夫妻，緣乙○○與訴外人黃琪城、楊
    舜欽因涉犯背信罪嫌，業經興高興業股份有限公司（下稱「
    興高興業公司」）向臺灣高雄地方法院檢察署提出背信告訴
    並於偵查程序進行中在案（96年度他字4229號）。興高興業
    公司為保全將來求償權之滿足，遂於民國96年5 月21日向本
    院民事庭聲請假扣押獲准，本院並於96年5 月23日以96年度
    裁全字第6716號假扣押裁定，准許興高興業公司於文到後30
    日內為假扣押之執行。興高興業公司於96年6 月3 日接獲該
    假扣押裁定後，隨即於隔日即6 月4 日聲請執行假扣押查封
    乙○○即明城工程行名下銀行存款及對第三人之債權等，惟
    因是時未及查獲乙○○所有之高雄市○鎮區○○路55號房屋
    及前鎮區○○段○○段99之8 地號土地（下稱系爭不動產）
    。詎乙○○與其妻丙○○○竟基於意圖損害興高興業公司債
    權之犯意聯絡，於將受強制執行之際即96年6 月23日，由乙
    ○○將系爭不動產以「夫妻贈與」之方式移轉登記給其妻丙
    ○○○，而處分其財產，致生損害於興高興業公司之債權。
    嗣因興高興業公司調閱乙○○之國稅局財產歸戶等資料時，
    始知上情。
二、案經興高興業公司提起自訴。
    理  由
一、訊據被告乙○○、丙○○○固坦承系爭不動產原登記被告乙
    ○○名下，於96年6 月23日以夫妻贈與的名義登記在被告丙
    ○○○名下，惟均矢口否認有損害債權犯行，辯稱：系爭不
    動產雖登記在被告乙○○名下，惟當初就是被告丙○○○出
    資所購云云。惟查：
  (一)自訴人興高興業公司有向本院民事庭聲請假扣押，經本院於
    96年5 月23日裁定准與自訴人提供擔保後，對被告乙○○的
    財產在新臺幣（下同）1,500 萬元範圍內得為假扣押，之後
    自訴人並向本院民事執行處對被告乙○○聲請執行假扣押及
    系爭不動產原先登記在被告乙○○名下，於96年6 月23日以
    夫妻贈與的名義登記在被告丙○○○名下等情，業據被告2
    人於本院審理時不爭執在卷（見本院卷第34、35頁），並有
    本院96年裁全字第6716號民事裁定1 份（見本院卷第6 、7
    頁）、興高興業股份有限公司民事聲請假扣押執行狀1 份（
    見本院卷第8 至11頁）、前鎮區○○段○○段0000-0000 地
    號土地登記第二類謄本1 份在卷可佐（見本院卷第14頁）。
    又被告乙○○於本院審理時復坦承：在我們移轉系爭不動產
    之前，自訴人有查封我的甲存、乙存等語（見本院卷第33頁
    ）；被告丙○○○於本院審理時亦坦承：我於96年6 月13日
    左右回國後，就知道查封之事等語（見本院卷第33頁），是
    被告乙○○於96年6 月23日將系爭不動產以夫妻贈與名義登
    記在被告丙○○○名下時，係在被告乙○○將受強制執行之
    際為之，且被告2 人對上情並均已知悉，渠等間有犯意聯絡
    亦明。
  (二)被告2 人雖以前揭情詞置辯，並提出臺灣中小企業銀行借款
    之借據及存摺等物為證。惟查，夫妻內部關係，第3 人無從
    得知，所購買不動產之產權所屬，自應視登記謄本之公示記
    載為斷。是本案系爭不動產既係由被告乙○○所購買，並登
    記被告乙○○名下，自屬被告乙○○所有，縱被告丙○○○
    有代被告乙○○清償房屋貸款，亦屬被告2 人夫妻內部債權
    債務關係，而與系爭不動產所有權人之認定（屬被告乙○○
    所有）不生影響。從而，被告2 人以上開情詞置辯，而否認
    渠等有本案損害債權之犯行，自非可採，渠等有事實欄所載
    損害債權之犯行，事證明確，應予依法論科。
二、核被告乙○○、丙○○○所為，均係犯刑法第356 條之損害
    債權罪。被告丙○○○雖非債務人，惟與債務人即被告乙○
    ○基於犯意聯絡，共同實施損害債權之犯行，依刑法第31條
    第1 項之規定，均論以共同正犯。爰審酌被告乙○○、丙○
    ○○因見被告乙○○之財產遭自訴人強制執行，為避免被告
    乙○○所有之系爭不動產亦遭強制執行，遂將系爭不動產處
    分而移轉登記給被告丙○○○，固有害於自訴人之債權，然
    酌以被告2 人並未將系爭不動產移轉登記給被告以外之第3
    人，自訴人尚得依法撤銷上開有害債權之無償行為，以保全
    債權，被告2 人本案犯行所生危害及情節尚非重大，另衡以
    被告2 人前均無犯罪前科紀錄之素行，犯後未能坦承全部犯
    行之犯後態度及被告2 人之智識程度、生活狀況等一切情狀
    ，分別量處如主文所示之刑，並均諭知易科罰金之折算標準
    ，以資懲戒。
據上論斷，應依刑事訴訟法第343 條、第299 條第1 項前段，刑
法第28條、第31條第1 項、第356 條、第41條第1 項前段，刑法
施行法第1 條之1 第1 項、第2 項前段，判決如主文。
中　　華　　民　　國　　96　　年　　12　　月　　19　　日
                  鳳山刑事第一庭審判長法　官  黃三友
                                      法  官  陳盈吉
                                      法  官  林永村
以上正本證明與原本無異。
如不服本判決，應於判決送達後10日內，向本院提出上訴狀。
中　　華　　民　　國　　96　　年　　12　　月　　19  　日
                                      書記官  李祥銘
附錄本案論罪科刑之法條
中華民國刑法第356條
（損害債權罪）
債務人於將受強制執行之際，意圖損害債權人之債權，而毀壞、
處分或隱匿其財產者，處2 年以下有期徒刑、拘役或5 百元以下
罰金。
